【裁判字號】    90,交訴,15
【裁判日期】    900727
【裁判案由】    過失致死
【裁判全文】
臺灣新竹地方法院刑事判決                            九十年度交訴字第一五號
    公  訴  人  臺灣新竹地方法院檢察署檢察官
    被      告  丙○○
    選任辯護人  李文傑律師
                林建鼎律師
右列被告因過失致死案件，經檢察官提起公訴（八十九年度偵字第二四七五號），本
院判決如左：
    主     文
丙○○因過失致人於死，處有期徒刑肆月，如易科罰金，以佰元折算壹日。緩刑貳
年。
    事     實
一、丙○○於民國（下同）八十九年一月二十二日凌晨四時許，駕駛車牌號碼Ｆ八─
    九三七五號自小客車，沿國道一號高速公路，由北往南方向行駛，行經該道路七
    十六公里四百公尺處（即新竹縣湖口鄉）時，本應注意汽車行駛時應注意車前狀
    況，並隨時採取必要之安全措施，而依當時之路況，又無不能注意之情形，竟疏
    於注意上述規定，未注意車前狀況。適該路段前有陳振昌駕駛車號ＬＭ─八四五
二號自小客車因不明原因擦撞內側護欄，並失控翻覆於內側車道。丙○○駕車至
    該肇事地點閃避不及，乃撞及交通安全椎後又再撞及陳振昌所駕之自小客車車頭
    部位，嗣陳振昌經送醫急救因傷重不治，延至同年月二十三日下午二時三十分許
    死亡。而丙○○於本件車禍發生後，在未被有偵查犯罪職權之機關或公務員查知
    其為犯人前，即主動向警方表示係車牌號碼Ｆ八─九三七五號自小客車之駕駛及
    表示願受裁判之意。
二、案經臺灣新竹地方法院檢察署檢察官自動檢舉偵查起訴。
    理      由
一、訊據被告丙○○對於在右揭時地，因未注意車前狀況，致撞及陳振昌已肇事之自
    小客車之事實坦承不諱，惟堅詞否認有何過失犯行，辯稱：當時該路段很暗、又
    無路燈，肇事地點前為一左轉彎道，伊看到路肩拖吊車在閃燈，並有人在指揮，
    以為路肩有事故，遂往內側車道並減速行駛，行經事故地點沒有反光安全錐，沒
    有辦法了解車輛翻覆情形，而伊在高速公路行駛，亦不認為在高速公路上會有停
    放之車輛，依信賴原則，其應無過失云云。經查：
（一）、被告駕駛上開自小客車到達肇事現場前，被害人陳振昌所駕駛之車號ＬＭ─
        八四五二號自小客車已因與不明車輛發生擦撞後失控撞及內側護欄並翻覆於
        內側車道，其後並有丁○○駕駛車號ＬＷ─一九八０號自小客車行經上開肇
        事地點，為閃避該已翻覆之ＬＭ─八四五二號自小客車，而失控撞及內側護
        欄之事實，除據被告供明在卷，並有證人甲○○於警訊中、本院訊問時及證
        人丁○○、乙○○及戊○○二人即當天處理肇事現場之警員於本院訊問時證
        述綦詳。證人甲○○即拖吊車司機現場目擊證人於警訊中證稱：「：：我到
        達現場時，看到停於外側路肩上自小客車的駕駛正在打行動電話，之後才發
        現內側車道有自小客車翻覆在車道上，：：之後便將指揮棒拿給停於外車道
        之駕駛請他協助指揮，我拿三個交通錐及一個三角架到翻車後方七十至八十
        公尺處擺設，：：，正在回報事故時，又聽到有煞車之聲音後，車號Ｆ八─
        九三七五號自小客車便追撞翻覆於內車道之自小客車，：：。」、甲○○並
        於本院調查時到庭證述：「我由楊梅收費站南下巡車，約開自七十三、七十
        四公里處，就接獲大貨車無線電通話通知，我大概五、六分鐘到現場，是我
        先到現場，到現場時只有二部車，那時有壹台小自客車翻覆在內線，另一部
  車逆向停在路肩，我有上前問停在外側駕駛為何停在路肩，他說為了閃避內
        側翻覆的車子，該部車都不能開了，損壞何處不記得，被拖吊車拖離現場，
        駕駛沒有受傷，那位駕駛告訴我說是閃避翻覆車子，致自己撞到護欄。我回
        報勤務中心後，我和那位駕駛擺設安全設施放在事故後方，第三部車到達現
        場為了閃避翻覆的車子，撞及內側護欄，自行開車到路肩，我拖吊車停在外
        側路肩。被告是開第四部車，他是直接撞上去翻覆的車子。當天有四部拖吊
        車拖四部車走。第三部車到現場時我在車上回報中心，他是閃避後撞到內側
        。」、「我不確認翻覆的車及停在路肩的車有無撞擊。我擺了三個安全錐。
        最後一個是三角架，第三部車到前我放了二個。第三部車停下來後我有再擺
        安全錐。：：」等語甚詳，再證人丁○○於本院調查時亦證述：「過了楊梅
        收費站後，高速公路左彎，路肩有拖吊車閃著警示燈，我以為路肩有發生事
        故，我就轉到快速道，該路段有三個車道，我在最內線，到了內線車道開了
        一、二分鐘，就看到有翻覆的車子，我車子開著遠光燈，看到翻覆車子時，
        已距該車很近，翻覆車子前沒有任何警示，我方向盤就右拉過去，路肩的拖
        吊車即是我剛才看到的拖吊車，我右拉又左拉怕撞到路肩的拖吊車，以致失
        控，撞及內線分隔島，我將車子開到外側路肩，我下車站在路肩護欄上，在
        同一時間就有聽到後面撞擊聲，後來瞭解有部車子撞上去，我沒有在現場做
        任何放置安全椎或其他任何東西警示。外側護欄還有一部白色車子在我車子
        前面。我到翻覆車子現場前就有看到有人在拖吊車旁閃著交通管制棒。我來
        得及反應。」等語屬實，足見被告駕駛上開自小客車到達肇事現場前，被害
        人陳振昌所駕駛之車號ＬＭ─八四五二號自小客車已翻覆於內側車道，且其
        後有另一部不詳車號之自小客車及丁○○駕駛車號ＬＷ─一九八０號自小客
        車均能閃避上開翻覆的車子而將車停至路肩。
（二）、按汽車行駛時，駕駛人應注意車前狀況，並隨時採取必要之安全措施，道路
        交通安全規則第九十四條第三項定有明文。被告於八十九年一月二十二日警
        訊中自承：「伊沿內側車道南行，約離肇事現場前一公里左右，即看見路肩
        有救援隊拖吊車在那裏閃著車上警示燈，當時伊不知內線車道有事故，等伊
        車行至肇事地點前突然撞到一只交通錐後，伊發覺狀況不對，隨即踩煞車，
        但煞車不及撞擊車號ＬＭ─八四五二號自小客車，：：肇事前行車速度九十公
        公里，在內側車道行駛。」等語在卷，被告為汽車駕駛人於行進至肇事現場
        前，已然看見路肩有救援隊拖吊車閃警示燈，即應採取減速慢行及煞車之安
        全措施，猶以高達九十公里之時速繼續行駛，待撞擊交通錐後始警覺狀況不
        對始踩煞車，且本件車禍經送臺灣省竹苗區車輛行車事故鑑定委員會及臺灣
        省車輛行車事故覆議鑑定委員會鑑定結果亦認定：丙○○夜晚駕駛自小客車
        預見狀況，未及早採取安全措施撞及已肇事之陳車，為肇事原因，有該鑑定
        委員會之鑑定報告二份在卷足憑，堪認被告辯稱已盡其注意義務而援引信賴
        原則，謂其並無過失責任，尚不足採。被告疏未注意上開規定，而貿然快速
        前行致煞車不及而撞及陳振昌所駕之車，可證被告之駕車失當行為，顯有過
        失。
（三）、雖被告亦辯以：車牌號碼ＬＭ─八四五二號自小客車翻覆後，拖吊車司機甲○○將交通管制棒拿給最初在現場逆向停在路肩之自小客車駕駛，請其於路
        肩協助指揮，並於翻覆之自小客車後方放置安全錐及三角架等情，業據證人
        甲○○證述明確，惟證人甲○○於警訊中及本院訊問時對於有無及如何放置
        安全錐一節，證詞前後有所出入，又依據道路交通事故調查報告表所附之事
        故現場圖所示，被告駕駛之自小客車煞車痕距離為十八公尺等情觀之，縱認
        甲○○有於翻覆車輛後方放置安全錐，其於丁○○所駕駛車牌號碼ＬＷ─一
        九八０號自小客車經過緊急煞車撞擊內側護欄之前已撞擊交通錐及三角架離
        開原擺設位置，惟被告自承於撞擊一只交通錐後，隨即踩煞車，而Ｆ八─九
        三七五號開始煞車之距離，至撞擊翻覆之車牌號碼ＬＭ─八四五二號自小客
        車，仍有二十七公尺，有道路交通事故調查報告表載明在卷足憑，益徵被告
        仍有足以為採取變換車道措施之時間及距離。被告之過失行為既已如前述，
        尚難認證人甲○○前後不一之證詞即應為被告有利之認定。
（三）、而被害人陳振昌確因本件車禍頭部外傷、顱腦損傷及顱內出血，經送往醫院
        不治死亡等情，亦經臺灣苗栗地方法院檢察署檢察官督同法醫師相驗屬實，
        製有勘驗筆錄、相驗屍體證明書及驗斷書各一份附卷可憑，被告之過失行為
        與被害人之死亡結果間，有相當因果關係，應堪認定，本件事證已臻明確，
        被告過失致死犯行，堪予認定。
二、核被告所為，係犯刑法第二百七十六條第一項過失致死罪。又被告於本件車禍發
    生後，在未被有偵查犯罪職權之機關或公務員查知其為犯人前，即向到現場之警
    員自承犯罪及表示願受裁判之意等情，業經內政部警政署國道公路警察局第二警
    察隊楊梅分隊警員乙○○、戊○○到庭證述明確，足認被告該行為符合自首之要
    件，應依刑法第六十二條前段之規定減輕其刑。爰審酌被告駕車於行經肇事現場
    ，仍高速行駛，其過失程度、所生之危害、肇事後之態度良好及被告業於本院訊
    問時與被害人家屬達成民事和解，有和解書在卷可參等一切情狀，量處如主文所
    示之刑，並諭知易科罰金折算標準。末查，被告素行良好，前未曾犯罪受有期徒
    刑以上刑之宣告，有臺灣新竹地方法院檢察署刑案資料查註紀錄表及臺灣高等法
    院被告全國前案紀錄表在卷可查，其因一時失慮，致罹刑典，事後已坦承犯行，
    深具悔意，且已對被害人家屬為賠償，又被告有正當職業，亦據其提出康寧護理
    專科學校教職員識別證影本附卷可憑，雖被告駕車肇事過失情節非輕微，但尚無
    予剝奪人身自由之必要，本院因認暫不執行其刑為當，爰併予以宣告緩刑二年，
    以啟自新。
據上論斷，應依刑事訴訟法第二百九十九條第一項前段，刑法第二條第一項前段、第
二百七十六條第一項、第六十二條前段、第四十一條第一項前段、第七十四條第一款
，罰金罰鍰提高標準條例第一條前段、第二項，判決如主文。
本案經檢察官吳金棟到庭執行職務。
中      華      民      國    九十      年      七      月    二十七    日
                                      臺灣新竹地方法院交通法庭
                                          法  官  林  秋  宜
右正本證明與原本無異。
如不服本判決，應於判決送達後十日內向本院提出上訴狀（應附繕本），上訴於臺灣
高等法院。
                                          書記官  張  雲  娥
中      華      民      國    九十      年      七      月    二十七    日
附錄本案論罪科刑法條全文
第二百七十六條
因過失致人於死者，處二年以下有期徒刑、拘役或二千元以下罰金。
從事業務之人，因業務上之過失犯前項之罪者，處五年以下有期徒刑或拘役，得併科
三千元以下罰金。


司法院資訊處製作；財團法人民間司法改革基金會備份。
